【裁判字號】    90,上易,3818
【裁判日期】    901214
【裁判案由】    妨害自由
【裁判全文】
臺灣高等法院刑事判決                            九十年度上易字第三八一八號
    上  訴  人  臺灣板橋地方法院檢察署檢察官
    被      告  丙○○
右上訴人因被告妨害自由案件，不服臺灣板橋地方法院九十年度易字第二四一八號，
中華民國九十年八月二十九日第一審判決（起訴案號：臺灣板橋地方法院檢察署九十
年度偵字第六一五九號）提起上訴，本院判決如左：
    主  文
原判決撤銷。
丙○○以加害生命之事，恐嚇他人致生危害於安全，科罰金伍佰元，如易服勞役以參
佰元折算壹日。
    事  實
一、丙○○係營業小客車之駕駛人，於民國九十年二月十五日下午七時十分許，駕駛
    Ｔ九─二六五號營業小客車搭載甲○○、乙○○夫婦行經臺北縣永和市○○路二
    四九號前時，因不滿甲○○以腳踢駕駛座椅背，彼此言詞已有不悅，於應乙○○
    要求靠邊停車後，竟速從駕駛座下車，走到右後車門，打車開車不斷大聲辱罵，
    而甲○○及乙○○見狀，不敢下車，致引起丙○○不滿，竟基於恐嚇之犯意，對
  甲○○及乙○○恫嚇稱：再不下來就要給你死等語，以加害生命之事，使甲○○
    及乙○○心生畏懼，致生危害於甲○○、乙○○安全。
二、案經被害人甲○○訴由台北縣警察局永和分局移送台灣台北地方法院檢察署檢察
    官偵查起訴。
    理  由
一、訊據被告丙○○固不否認與甲○○夫婦發生爭執，於上開時地停車後，自駕駛座
    走下，至右後車門一事，但否認有恐嚇犯行，並以當時三人都下車互罵，但伊並
    未出言恐嚇，會站到右後車門係因怕甲○○夫婦下車未注意後方來車被撞等語置
    辯。經查：被告於九十年二月十五日下午七時十分許，駕駛Ｔ九─二六五號營業
    小客車搭載甲○○、乙○○夫婦，於行經臺北縣永和市○○路二四九號前時，因
    甲○○踢到前座椅背，雙方因而發生爭執，三人均下車，嗣甲○○並以行動電話
    報案等情，為三人均陳述一致在卷，並有告訴人提出之通話紀錄乙份（詳原審卷
    第二七十頁）在卷足稽，堪認真實。而被害人甲○○與乙○○經本院隔離訊問後
    均一致指稱：因甲○○不小心踢到被告椅背，致引起被告不滿，被告就說「先生
    你坐後面不要亂動」，甲○○就說不好意思，對不起，因為我要找東西，被告就
    很大聲說「我的車我不能講話嗎」，結果三人在計程車上發生爭吵，過福和橋後
    ，因被告駕車突然加速，又突踩剎車，致乙○○要求被告靠邊停車，詎被告一停
    車後，即從駕駛座下車，走到右後車門，打開車門不斷辱罵，所以乙○○及甲○○惟恐被告有帶兇器，會對彼等二人不利，而不敢下車，致使被告開口恫嚇稱「
    再不下車，要給你死」等語，按被害人甲○○及乙○○二人之指述，相互吻合，
    且就為何被告會說「再不下車，要給你死」的原因，係因被告從駕駛座下車，走
    到右後車門，打開車門，大聲辱罵，所以被害人二人害怕被告對彼等二人不利，
    因而並未立即下車，致使被告才會出言「再不下車」一詞，交待綦詳，再被告亦
    不否認停車後，立即由駕駛座下車，走向右後車門，打開車門等情，僅辯稱：是
    怕被害人一開車門會被機車撞云云（詳本院九十年十一月二十六日調查筆錄），
    惟被告為計程車駕駛，並非私家車司機，依照常情計程車應客人要求靠邊停車時
    ，並未見計程車司機自駕駛座下車，走到右後車門，打開車門，只為怕乘客下車
    被機車撞之舉動，若計程車駕駛怕乘客開門不小心，只需在乘客開門前提醒乘客
    注意後方機車即可，觀現今營業計程車營業常情，司機並無親自下車開車門之事
    ，被告於言詞爭執後，一反常情，下車至右後車門開門，絕非好意，顯見被害人
    所指述被告下車打開右後車門不斷大聲辱罵一事，尚可採信，從而被害人二人指
    稱因為害怕被告對彼等二人不利而遲疑不敢下車一事，與常情相符，致引起被告
    不滿，而出言恫嚇：「再不下車，要給你死」一詞，顯係事出有因，況被害人二
    人與被告既素昧平生，被害人當無誣陷被告之必要，再參酌被害人於未下計程車
    時即報警，若被害人與被告僅是相互辱罵，被害人並無報警之必要，顯見當時必
    是被害人畏懼被告對彼等不利，才會撥打一一Ｏ向警方求救甚明，故被告空言辯
    稱：僅有相互辱罵，未出言恫嚇一詞，顯不足採，罪證明確，被告犯行堪以認定
    。
二、核被告所為係犯刑法第三百零五條恐嚇罪，且被告以一恐嚇行為，同時恐嚇甲○○及乙○○，侵害數法益，為想像競合犯，應以一恐嚇罪論處，原審以被害人甲○○及乙○○為夫婦，即遽認乙○○證言不可採，以僅有甲○○一人指述，無其
    他佐證，而判決被告無罪，疏未注意，被害人甲○○與乙○○二人指述相互吻合
    ，且被害人甲○○有打電話報警，經警前來處理及被告於警察局辦理中履次道歉
    要求被害人息事等情，上訴人上訴指摘原判決認事用法有誤，為有理由，自應由
    本院將原判決撤銷，爰審酌被告未坦承犯行、為計程車職業駕駛員僅因與乘客發
    生爭執即出言恐嚇、所生危害非鉅等一切情狀，量處如主文所示之刑，並諭知易
    服勞役之折算標準，以示懲儆。
據上論斷，應依刑事訴訟法第三百六十九條第一項前段、第三百六十四條、第二百九
十九條第一項前段，刑法第三百零五條、第五十五條、第四十二條第二項，罰金罰鍰
提高標準條例第一條前段、第二條判決如主文。
本案經檢察官李良忠到庭執行職務。
中    華    民    國     九十     年      十二      月        十四      日
                          臺灣高等法院刑事第十八庭
                              審判長法  官  吳      敦
                                    法  官  吳  明  峰
                                    法  官  劉  慧  芬
右正本證明與原本無異。
不得上訴。
                                    書記官  鎖  瑞  嶺
中    華    民    國     九十     年      十二      月        十四      日


司法院資訊處製作；財團法人民間司法改革基金會備份。
